【裁判字號】    90,上,44
【裁判日期】    900522
【裁判案由】    侵權行為損害賠償
【裁判全文】
臺灣高等法院臺中分院民事判決  九十年度上字第四四號
上  訴  人  甲○○
被  上訴人  乙○○
右當事人間請求侵權行為損害賠償事件，上訴人對於中華民國八十九年十月三十一日
臺灣彰化地方法院八十九年度訴字第四四九號第一審判決提起上訴，本院判決如左：
    主    文
原判決關於駁回上訴人後開第二項之訴部分，及該部分假執行之聲請，暨除確定部分
外訴訟費用之裁判廢棄。
被上訴人應再給付上訴人新台幣貳拾萬元並自民國八十九年四月二十九日起至清償日
止，按年息百分之五計算之利息。
其餘上訴及假執行之聲請均駁回。
第一審（除確定部分外）、第二審訴訟費用由被上訴人負擔三分之一，餘由上訴人負
擔。
    事    實
甲、上訴人方面：
一、聲明：求為判決：(一)原判決不利上訴人部分廢棄。(二)右廢棄部分，被上訴人應給
    付上訴人新臺幣（下同）壹佰壹拾壹萬元，並自民國（下同）八十九年四月二十
    九日起至清償日止，按年息百分之五計算之利息。(三)第一、二審訴訟費用由被上
    訴人負擔。(四)第二項聲明，上訴人願供擔保，請准宣告假執行。
二、陳述：除與原判決記載相同者，茲引用之外，補稱：
  (一)因故意或過失，不法侵害他人之權利者，負損害賠償責任。不法侵害他人之身體
    、健康、名譽、自由、信用、隱私、貞操，或不法侵害其他人格法益而情節重大
    者，被害人雖非財產上之損害，亦得請求賠償相當之金額，民法第一百八十四條
    、第一百九十五條定有明文。
  (二)本件被上訴人於八十八年四月三日中午十二時四十分許，在彰化縣和美鎮○○路
    ○段與仁壽路口，駕駛自小客車不慎撞及前方等候紅燈，由林富章駕駛，並搭載
    上訴人甲○○之自小客車，致上訴人甲○○受有左膝挫傷瘀血之傷害。案經臺灣
    彰化地方法院檢察署檢察官於八十八年五月三十一日以八十八年度偵字第四八○
    六號聲請簡易處刑。原審法院於八十八年十月十五日以八十八年度彰交簡字第十
    三號簡易處刑，判被上訴人因過失傷害人，處罰金二千元確定。被上訴人駕駛自
    小客車應注意前車狀況及保持安全距離，能注意疏未注意，致不法侵害上訴人之
    權利，自應負賠償責任。查因故意或過失，不法侵害他人之權利者，負損害賠償
    責任。故意以背於善良風俗之方法加損害於他人者亦同。違反保護他人之法律，
    致生損害於他人者，負賠償責任。但能證明其行為無過失者，不在此限，民法第
    一百八十四條定有明文。本件被上訴人駕駛上開自小客車本應注意車前狀況及保
    持安全距離，能注意疏未注意，致不法侵害上訴人之權利，應負損害賠償責任，
    損害賠償金額因上訴人身體受傷，精神肉體所受痛苦甚大，故依民法第一百九十
    五條之規定，請求慰撫金一百二十萬元及其法定利息。
  (三)上訴人於原審法院請求損害賠償之金額請求精神慰撫金壹佰貳拾萬元，惟原審法
    院僅准許玖萬元，及自八十九年四月二十九日起至清償日止，按年息百分之五計
    算之利息。逾玖萬元部分所為之請求，則予以駁回，於法尚有未洽。蓋上訴人因
    被上訴人撞擊後，因恐肚中胎兒是否受到影響，精神受到極度恐懼，無法入眠，
    且被上訴人又避而不見，致上訴人精神痛苦不堪，而原審法院僅判決賠償玖萬元
    ，實屬過少。
  (四)對於被上訴人之經濟情況並不了解，而上訴人係在公司上班，年薪二十餘萬元，
    丈夫年收入為三十餘萬元，要扶養小孩，沒有其他財產。
三、證據：援用第一審所提證據。
乙、被上訴人方面：未於言詞辯論期日到場，亦未提出書狀作何聲明或陳述。
      理      由
一、本件被上訴人經合法通知，未於言詞辯論期日到場，核無民事訴訟法第三百八十
    六條所列各款情形，爰依上訴人之聲請，由其一造辯論而為判決。
二、本件上訴人主張於八十八年四月三日中午十二時四十分許，在彰化縣和美鎮○○
    路○段與仁壽路口，被上訴人駕駛Ａ五─四九八三號自小客車不慎撞及前方等候
    紅燈，由林富章駕駛，並搭載上訴人，為訴外人林元章所有之ＭＥ─六三三一號
    自小客車，致該車輛受損，上訴人受有左膝挫傷瘀血之傷害，有警製道路交通事
    故調查報告表、診斷證明書、肇事現場照片四張附於原審法院八十八年度彰交簡
    字第十三號刑事案卷可按，復有台灣省彰化縣區車輛行車事故鑑定委員會鑑定意
    見書在卷可稽，被上訴人因此經原審法院彰化簡易庭於八十八年十月十五日以八
    十八年度彰交簡字第十三號判處罰金二千元確定，復有該簡易判決書一份在卷可
    參，本院經審酌上開證卷，認為上訴人主張被上訴人駕車過失而肇事，致身體受
    傷害之事實，堪信為真實。
三、按因故意或過失不法侵害他人之權利者，負損害賠償之責任；不法侵害他人之身
    體、健康、名譽、自由、信用、隱私、貞操，或不法侵害其他人格法益而情節重
    大者，被害人雖非財產上之損害，亦得請求賠償相當之金額，民法第一百八十四
    條第一項前段、第一百九十五條第一項分別定有明文。本件被上訴人因過失不法
    侵害上訴人之身體，對於上訴人所受損害，自應負損害賠償責任。
四、按不法侵害他人之身體、健康、名譽、自由、信用、隱私、貞操，或不法侵害其
    他人格法益而情節重大者，被害人雖非財產上之損害，亦得請求賠償相當之金額
    ，民法第一百九十五條第一項定有明文，而所謂相當，自應以實際加害情形與其
    身體影響是否重大，及被害者之身分地位與加害人經濟狀況等關係定之（最高法
    院四十七年度台上字第一二二一號判例參照）。本件上訴人之身體因本件車禍受
    有左膝挫傷瘀血之輕傷害，且對於胎兒尚未造成傷害，又上訴人自承對於被上訴
    人之經濟情況並不了解，而上訴人係在貿易公司上班，年薪二十餘萬元，丈夫年
    收入為三十餘萬元，要扶養小孩，沒有其他財產，學歷係二專畢業等語，被上訴
    人則係國中畢業，家境亦係小康等情，為兩造分別於本案審理時及刑事案件警訊
    中陳明。本院審酌兩造之身分、年齡、地位、技能、經濟能力及上訴人所受精神
    上打擊之程度等一切情狀，認上訴人甲○○請求賠償之非財產上損害一百二十萬
    元，尚嫌過高，應予核減為二十九萬元，方屬相當，逾此數額之請求，為無理由
    。
四、綜上所述，上訴人基於侵權行為之損害賠償請求權，請求被上訴人賠償上訴人二
    十九萬元及均自起訴狀送達翌日即八十九年四月二十九日起至清償日止，按年息
    百分之五計算之法定遲延利息，洵屬正當，原審判決僅准許其請求金額為九萬元
    ，尚欠公平，此部份上訴人之上訴為有理由，應廢棄原審此部份之判決，改判如
    主文第二項所示，而上訴人之請求逾二十九萬元部分之請求，其上訴為無理由，
    應予駁回。
五、次按對於財產權訴訟之第二審判決，如因上訴所得受之利益，不逾一百萬元者，
    不得上訴，民事訴訟法第四百六十六條第一項定有明文，本件准許上訴人之請求
    既未逾一百萬元，依規定不得上訴第三審法院而告確定，則上訴人陳明願供擔保
    聲請宣告假執行，即無必要，應予駁回。
據上論結：本件上訴為一部有理由，一部無理由，依民事訴訟法第四百五十條、第四
百四十九條第一項、第七十九條但書、第四百六十三條、第三百八十五條第一項前段
，判決如主文。
中      華      民      國    九十      年      五      月    二十二    日
~B1民事第二庭審判長法  官  童有德
~B2                法  官  翁芳靜
~B3                法  官  黃永泉
右為正本係照原本作成。
不得上訴。
~B                書記官  林玉惠
中      華      民      國    九十      年      五      月    二十三    日
                                                                        Ｌ


司法院資訊處製作；財團法人民間司法改革基金會備份。
